【裁判字號】    92,訴,1256
【裁判日期】    920605
【裁判案由】    遷讓房屋
【裁判全文】
臺灣台中地方法院民事判決  九十二年度訴字第一二五六號
    原      告  甲○○
    訴訟代理人  王秋霜  律師
    被      告  乙○○
右當事人間請求遷讓房屋事件，本院判決如左：
    主    文
被告應自坐落台中市○區○○○段一七八之四三地號土地上門牌台中市○○路三一二
巷二號五樓之二房屋（一一一八七建號）遷出，並返還該房屋予原告。
訴訟費用由被告負擔。
本判決於原告以新台幣壹拾玖萬陸仟伍佰元供擔保後，得假執行；被告如於假執行程
程序實施前以新台幣伍拾捌萬玖仟伍佰元為原告預供擔保，准免為假執行。
    事    實
甲、原告方面：
  一、聲明：（一）被告應自坐落台中市○區○○○段一七八之四三地號土地上門牌
      號碼為台中市○○路三一二巷二號五樓之二房屋（一一一八七建號）遷出，並
      返還該房屋予原告。（二）願供擔保，聲請宣告假執行。
  二、陳述：
  （一）坐落台中市○區○○○段一七八之四三地號土地上門牌台中市○○路三一二
        巷二號五樓之二房屋（一一一八七建號，以下稱系爭房屋），為兩造之母王
        露出資購買，並登記於其名下。嗣於民國九十年五月一日兩造之母王露應被
        告之要求將該房屋之應有部分二分之一贈與登記予被告，不料，被告於同年
        六月間侵吞兩造之母王露之定期存款新台幣（下同）一百萬元，旋於同年七
        月四日不告而別，兩造之母因而撤銷贈與並訴請塗銷贈與登記，於獲得勝訴
        確定判決後即辦理塗銷登記。嗣兩造之母王露又將系爭房屋贈與原告，並已
        辦妥所有權移轉登記。被告未經原告同意，竟擅自返回該房屋居住，為無權
        占有系爭房屋，原告乃於九十二年四月十七日委請律師發函請其繳清管理費
        並遷讓房屋，然未獲置理。為此，依民法第七百六十七條規定提起本訴。
  三、證據：提出本院九十年度訴字第二四二九號民事判決、系爭房屋之土地及建物
      登記謄本各一件、存證信函及回執各一件為證，並聲請本院向系爭房屋所屬大
      和居管理委員會詢問系爭房屋現為何人居住？有無積欠管理費？
乙、被告方面：
  一、聲明：（一）駁回原告之訴及假執行聲請。（二）如受不利判決，願供擔保請
      准免為假執行。
  二、陳述：系爭房屋原為兩造之母所有，被告在九十年四月一日即已住進系爭房屋
      ，系爭房屋所有權移轉予原告時，並未通知被告。
  三、證據：提出自訴狀影本一件、和解書影本一件為證。
    理    由
一、原告主張系爭房屋原為兩造之母王露出資購買，並登記在王露名下，嗣王露將該
    房屋贈與伊，並已辦妥所有權移轉登記，被告未經原告同意，擅自返回該房屋居
    住，為無權占有，經原告委請律師發函催告被告遷讓返還房屋，被告均未置理。
    為此，依民法第七百六十七條規定，訴請判決如其訴之聲明。被告則辯稱伊在九
    十年四月一日即已遷進系爭房屋居住，系爭房屋所有權不知何時轉移予原告，原
    告皆未事先通知云云。
二、原告主張系爭房屋本為兩造之母王露所有，王露嗣將該房屋贈與原告，並已辦妥
    所有權移轉登記等情，業據其提出系爭房屋之土地、建物登記謄本為證，復為被
    告所不爭執，應堪信為真實。本院依原告聲請函詢系爭房屋所屬大樓即大和居管
    理委員會，經該管理委員會函覆稱系爭房屋現為被告居住，此有其答覆函資料可
    稽，足認系爭房屋現為被告所占有使用。而原告主張被告未經其同意，擅自住進
    系爭房屋，為無權占有等語，被告則以前詞為辯。然被告就其所辯伊於九十年四
    月一日即已遷進系爭房屋居住之事實，未舉證以實其說，自難認其所辯為真正。
    而原告於取得系爭房屋所有權後，曾以被告無權占有該房屋為由，委請律師函請
    被告遷讓返還房屋，此有原告提出之存證信函影本及回執影本各一件可證，被告
    亦未能舉證證實其有何占有權源，足認其占有系爭房屋，為無權占有。是原告主
    張被告無權占有系爭房屋乙節，堪認可採。至於被告另提出刑事自訴狀影本及和
    解書影本各一件，其中刑事自訴狀僅能證明王露於八十九年十二月間曾自訴原告
    侵占、詐欺等罪名，而和解書亦證明原告與王露二人於九十年二月十七日就彼此
    間之糾紛達成和解，然二件事實均係發生於系爭土地贈與原告之前，且相距年餘
    之久，故應與系爭房屋之贈與無關。而被告辯稱伊不知道系爭房屋所有權何時移
    轉於原告，原告亦未事先通知伊云云，然被告既非該房屋之所有人，且原告亦非
    自被告受贈該房屋，則系爭房屋所有權移轉予原告，自與被告無關，是被告所辯
    縱然屬實，亦不足影響原告取得系爭房屋之所有權，附此敘明。
三、按所有人對於無權占有或侵奪其所有物者，得請求返還之，民法第七百六十七條
    定有明文。系爭房屋既為被告無權占有使用，原告為該房屋之所有人，已如前述
    ，則原告依民法第七百六十七條規定，請求被告應自系爭房屋遷出，並返還該房
    屋，洵屬有據，應予准許。
四、兩造陳明願供擔保，聲請宣告假執行及免為假執行，核均無不合，爰分別酌定相
    當擔保金額准許之。
五、結論：原告之訴為有理由，依民事訴訟法第七十八條、第三百九十條第二項、第
    三百九十二條判決如主文。
中      華      民      國    九十二    年      六      月      五      日
                                臺灣台中地方法院民事第一庭
~B法      官  許文碩
右為正本係照原本作成
如對本判決上訴，須於判決送達後廿日內向本院提出上訴狀
中      華      民      國    九十二    年      六      月      五      日
~B法院書記官


司法院資訊處製作；財團法人民間司法改革基金會備份。
